【裁判字號】    97,台抗,185
【裁判日期】    970327
【裁判案由】    損害賠償
【裁判全文】
最高法院民事裁定              九十七年度台抗字第一八五號
再 抗告 人  甲○○
訴訟代理人  羅淑文律師
            向可人律師
上列再抗告人因與相對人華安藥品股份有限公司間請求損害賠償
事件，對於中華民國九十六年十二月三十一日台灣高等法院裁定
（九十六年度抗字第一九八二號），提起再抗告，本院裁定如下
：
    主  文
原裁定關於甲○○部分廢棄，應由台灣高等法院更為裁定。
    理  由
本件相對人以再抗告人及如第一審裁定當事人欄所示其餘之人為
共同被告，依侵權行為法律關係向台灣台北地方法院（下稱台北
地院）起訴，求為判決應連帶給付新台幣一千六百萬元本息。台
北地院以：本件之侵權行為地及被告之住所、事務所均非於我國
，且無論係採何種國際管轄權之判斷標準，我國法院就本件亦無
管轄權。縱認我國法院就本件有管轄權，依「不便利法庭原則」
，我國法院亦得拒絕本件之管轄，且無法移送於其他有管轄權之
外國法院等詞為由，駁回相對人之訴。相對人聲明不服，提起抗
告。原法院以：再抗告人香港籍甲○○在台北市○○○路涉有侵
權行為，雖其係香港人，惟因類推民事訴訟法第十五條第一項規
定結果，因相對人主張侵權行為實行地一部在我國，我國因而具
有國際審判權，台北地院以我國欠缺國際管轄權而裁定駁回此部
分訴訟，尚有未當等詞，爰裁定廢棄台北地院之裁定。再抗告人
不服，提起再抗告。
按外國人關於由侵權行為而生之債涉訟者之國際管轄權，我國涉
外民事法律適用法並未規定，即應類推適用民事訴訟法第一條第
一項、第十五條第一項、第二十二條規定，認被告住所地、侵權
行為地之法院，俱有管轄權。本件相對人固主張再抗告人有侵權
行為，惟查再抗告人甲○○為香港籍人，住香港九龍尖沙嘴廣東
道５號海洋中心六二九室，而第一審共同被告香港商康樂保有限
公司台灣辦事處雖於台北市設有一辦事處，並以甲○○為其代表
人，然再抗告人於原法院否認於我國有何侵權行為，能否謂如相
對人所主張甲○○在台北市○○○路涉有侵權行為乙節，即遽認
類推民事訴訟法第十五條第一項規定我國因而具有國際管轄權，
事涉侵權行為地是否為台北市，自應由原法院詳細勾稽調查，以
認定台北地院管轄權之有無，乃原審未予調查審認，自有未當。
再抗告論旨，指摘原裁定不當，求予廢棄，非無理由。
據上論結，本件再抗告為有理由。依民事訴訟法第四百九十五條
之一第二項、第四百七十七條第一項、第四百七十八條第二項，
裁定如主文。
中    華    民    國  九十七  年    三    月  二十七  日
                      最高法院民事第五庭
                          審判長法官  劉  延  村
                                法官  許  澍  林
                                法官  黃  秀  得
                                法官  李  寶  堂
                                法官  童  有  德
      本件正本證明與原本無異
                                      書  記  官
中    華    民    國  九十七  年    四    月    七    日
                                                      Ｅ


司法院資訊處製作；財團法人民間司法改革基金會備份。
